臺灣彰化地方法院刑事判決　　　　　　　100年度易字第432號
公　訴　人　臺灣彰化地方法院檢察署檢察官
被　　　告　賴彥龍
上列被告因竊盜等案件，經檢察官提起公訴（100 年度偵字第20
18號），有刑事訴訟法第273 條之1 第1 項之情形，本院改依簡
式審判程序審理判決如下：
    主  文
賴彥龍竊盜，累犯，處有期徒刑參月，如易科罰金，以新臺幣壹
仟元折算壹日。又意圖為自己不法之所有，以不正方法由自動付
款設備取得他人之物，累犯，處有期徒刑參月，如易科罰金，以
新臺幣壹仟元折算壹日。又夜間侵入住宅竊盜，未遂，累犯，處
有期徒刑伍月，如易科罰金，以新臺幣壹仟元折算壹日。應執行
有期徒刑玖月，如易科罰金，以新臺幣壹仟元折算壹日。
    事  實
一、賴彥龍前於民國96年間，因竊盜案件，經本院以96年度易字
    第1125號判決判處有期徒刑10月、8 月，定應執行有期徒刑
    1 年2 月確定，甫於98年1 月22日縮刑期滿而執行完畢。詎
    其仍不知悔改，竟意圖為自己不法之所有，分別為以下犯行
    ：（一）於100 年1 月6 日中午12時45分許，前往彰化縣大
    村鄉○○路○ 段253 號安親班，竊取賴盈伶所有之皮包1 只
    （內有賴盈伶所申辦之高雄銀行臺中分行金融卡、身分證、
    住處鑰匙等物）得手。（二）嗣於同日中午12時51分許，基
    於以不正方法利用自動付款設備取得他人財物之接續犯意，
    持上開所竊得賴盈伶所有高雄銀行臺中分行金融卡，前往彰
    化縣大村鄉○○○路92號大村鄉農會之自動付款設備，以插
    入上開金融卡後輸入密碼之不正方式，使金融機構之自動付
    款機誤以為係上揭提款卡之合法持有人即賴盈伶提領現金，
    而同意交付款項，提領現金新臺幣（下同）1 千元得手；再
    接續於同日下午1 時45分許，前往彰化縣花壇鄉○○路5號
    「萊爾富超商」之自動付款設備，以同上方式，提領現金9
    百元得手。（三）於100 年1 月25日晚間7 時許，賴彥龍因
    竊得賴盈伶之身分證及鑰匙等物，遂得知賴盈伶位於彰化縣
    員林鎮○○街226 號之3 之住處（即上開身分證所登載之賴
    盈伶戶籍地），竟意圖為自己不法之所有，前往賴盈伶、賴
    永森上開住處，並持其所竊得上開皮包內之鑰匙開啟該住處
    大門後，再侵入住處翻找財物，惟未發現財物故未得手。嗣
    為警調閱監視器畫面後循線查悉上情。
二、案經彰化縣警察局員林分局報告臺灣彰化地方法院檢察署檢
    察官偵查起訴。
    理  由
一、本件被告賴彥龍所犯係死刑、無期徒刑、最輕本刑為3 年以
    上有期徒刑以外之罪，其於準備程序中就被訴事實為有罪之
    陳述，經告知被告簡式審判程序之旨，並聽取公訴人及被告
    之意見後，本院認無不得或不宜改依簡式審判程序進行之處
    ，爰依刑事訴訟法第273 條之1 第1 項、第284 條之1 之規
    定，由法官依法獨任進行簡式審判程序審理判決，合先敘明
    。
二、上揭犯罪事實，業據被告賴彥龍迭於警詢、偵訊及本院審理
    時均坦承不諱，核與證人即被害人賴盈伶、賴永森於警詢中
    所證述之情節相符（見偵卷第15至17頁），且有路口監視器
    翻拍照片4 張、大村鄉農會前之監視器翻拍照片8 張、現場
    照片3 張及高雄銀行臺中分行帳號000000000000號帳戶之交
    易明細表1 份在卷可稽（見偵卷第18至29頁），且經警前往
    賴盈伶、賴永森位於彰化縣員林鎮○○街226 號之3 住處，
    於房間衣櫃抽屜面板上採集指紋，經送鑑定之結果，與被告
    賴彥龍指紋卡之左環指紋相符，此有彰化縣警察局員林分局
    刑案現場勘查報告及內政部警政署刑事警察局100 年3 月30
    日刑紋字第1000033326號鑑定書各1 份附於本院卷可參，足
    見被告之自白與事實相符。本件事證明確，被告上開犯行均
    堪認定。
三、論罪科刑部分
（一）新舊法比較：按行為後法律有變更者，適用行為時之法律
      ，但行為後之法律有利於行為人者，適用最有利於行為人
      之法律，刑法第2 條第1 項定有明文。
    1.被告本案行為後，刑法第321 條於民國100 年1 月10日修
      正，並經總統於100 年1 月26日以華總一義字第10000015
      561 號令公布生效，自100 年1 月28日起施行。
    2.按意圖為自己或第三人不法之所有，而竊取他人之動產者
      ，為竊盜罪，處5 年以下有期徒刑、拘役或5 百元以下罰
      金，刑法第320 條第1 項定有明文。又修正前刑法第321
      條第1項 原規定：「犯竊盜罪而有左列情形之一者，處6
      月以上、5 年以下有期徒刑：一於夜間侵入住宅或有人居
      住之建築物、船艦或隱匿其內而犯之者。二毀越門扇、牆
      垣或其他安全設備而犯之者。三攜帶兇器而犯之者。四結
      夥3 人以上而犯之者。五乘火災、水災或其他災害之際而
      犯之者。六在車站或埠頭而犯之者。」；修正後刑法第32
      1 條第1 項則規定：「犯竊盜罪而有下列情形之一者，處
      6 月以上、5 年以下有期徒刑，得併科新臺幣10萬元以下
      罰金：一侵入住宅或有人居住之建築物、船艦或隱匿其內
      而犯之者。二毀越門扇、牆垣或其他安全設備而犯之者。
      三攜帶兇器而犯之者。四結夥3 人以上而犯之者。五乘火
      災、水災或其他災害之際而犯之者。六在車站、埠頭、航
      空站或其他供水、陸、空公眾運輸之舟、車、航空機內而
      犯之者。」。是關於上揭刑法第321 條修正前後規定，修
      正後刑法第321 條第1 項於第1 款刪除「於夜間」文字，
      並於第6 款增加「在航空站或其他供水、陸、空公眾運輸
      之舟、車、航空機內」文字，擴大加重竊盜罪之適用範圍
      ，使部分竊盜犯行於修正前，原應適用刑法第320 條第1
      項普通竊盜罪論罪科刑之情形，於修正後改論以刑法第32
      1 條第1 項之加重竊盜罪論罪科刑，並增加得併科罰金新
      臺幣10萬元之規定。
    3.被告本案犯行就犯罪事實欄一（三）部分，係夜間侵入被
      害人賴盈伶住處竊盜，而被告行為後法律有變更，均已如
      前述，經比較新舊法，修正後刑法第321 條第1 項第1 款
      之規定，不利於行為人，依刑法第2 條第1 項前段規定，
      本案就犯罪事實欄一(三)部分，應適用被告行為時即修正前
      刑法第321 條第1 項第1 款之規定。
（二）按（修正前）刑法第321 條第1 項第1 款之夜間侵入住宅
      竊盜罪，其所謂「住宅」，乃指人類日常居住之場所而言
      （最高法院76年臺上字第2972號判例要旨參照）。申言之
      ，該住宅固不必行竊時有人在內，但須已有人實際遷入居
      住為條件；而刑法上所謂夜間，為日出之前日沒後。查被
      告於前揭犯罪事實欄一（三）部分係在100 年1 月25日晚
      間7 時侵入被害人賴盈伶之住處行竊，已如前述，而100
      年1 月25日之日末時間為晚間5 時39分，有100 年度彰化
      地區日出日末時刻表在卷可按，是被告此部分之犯行應屬
      夜間侵入住宅竊盜。
（三）次按刑法第339 條之2 第1 項之以不正方法由自動付款設
      備取得他人之物罪，其所謂「不正方法」，係泛指一切不
      正當之方法而言，並不以施用詐術為限，例如以強暴、脅
      迫、詐欺、竊盜或侵占等方式取得他人之提款卡及密碼，
      再冒充本人由自動提款設備取得他人之物，或以偽造他人
      之提款卡由自動付款設備取得他人之物等等，均屬之（最
      高法院94年度臺上字第4023號判決要旨參照）。是被告於
      前揭犯罪事實欄一(二)部分，既係以竊盜方式取得被害人賴
      盈伶之提款卡及密碼，再冒充本人由自動提款設備取得他
      人之物之事實，已如前述，依上揭說明，當構成以不正方
      法由自動付款設備取得他人之物。
（四）核被告就犯罪事實欄一（一）部分所為，係犯刑法第320
      條第1 項之普通竊盜罪；另就犯罪事實欄一（二）部分所
      為，係犯刑法第339 條之2 第1 項之以不正方法由自動付
      款設備取得他人財物罪；至就犯罪事實欄一（三）所為，
      係犯（修正前）刑法第321 條第1 項第1 款、第2 項之加
      重竊盜未遂罪。按如數行為於同時同地或密切接近之時地
      實施，侵害同一之法益，各行為之獨立性極為薄弱，依一
      般社會健全觀念，在時間差距上，難以強行分開，在刑法
      評價上，以視為數個舉動之接續施行，合為包括之一行為
      予以評價，較為合理，則屬接續犯，而為包括之一罪（最
      高法院86年臺上字第3295號判例要旨參照）。依前揭說明
      ，被告於犯罪事實欄一（二）所示部分即被告持竊得被害
      人賴盈伶所有之上揭提款卡，提領現金共計2 次之行為，
      係基於同一犯罪之故意，於密切接近之時、地，透過數次
      提領舉動，以遂其犯罪目的，性質上僅侵害同一之法益，
      且各行為之獨立性極為薄弱，依一般社會健全觀念，在時
      間差距上，難以強行分開，自應視為數個舉動之接續施行
      ，而為接續犯，應僅論以包括一罪。被告所犯上開3 罪，
      犯意各別，行為互異，應分論併罰。查被告前於96年間，
      因竊盜案件，經本院以96年度易字第1125號判決判處有期
      徒刑10月、8 月，定應執行有期徒刑1 年2 月確定，甫於
      98 年1月22日縮刑期滿而執行完畢等情，此有臺灣高等法
      院被告前案紀錄表、臺灣彰化地方法院檢察署刑案資料查
      註紀錄表各1 份存卷可考，其受有期徒刑執行完畢後，於
      5 年內故意再犯本案有期徒刑以上之各罪，均應依刑法第
      47 條 第1 項之規定，論以累犯，並各加重其刑。又被告
      所為犯罪事實一(三)之犯行，已著手於竊盜行為之實施，惟
      因未發現財物而罷手，為未遂犯，應依刑法第25條第2 項
      之規定減輕其刑，並依法先加後減之。爰審酌被告已有竊
      盜前科，素行非佳，其正值青年，貪慾圖利，不思以合法
      正當途徑賺取所得，猶不知悔改，竟以上揭侵入住宅之手
      段竊盜、利用不正方法由自動付款設備取得他人財物及影
      響社會治安，理應從重量刑，然本院參酌被告犯後坦承犯
      行且態度尚可，對前開被害人所生損害等其他一切情狀，
      各量處如主文所示之刑，暨諭知易科罰金之折算標準，並
      定其應執行之刑，暨諭知易科罰金之折算標準。
據上論斷，應依刑事訴訟法第273 條之1 第1 項、第299 條第1
項前段，刑法第2 條第1 項前段、第320 條第1 項、（修正前）
第321 條第1 項第1 款、第2 項、第339 條之2 第1 項、第47條
第1 項、第8 項、第25條第2 項、第51條第5 款，刑法施行法第
1條 之1 第1 項、第2 項，判決如主文。
本案經檢察官楊聰輝到庭執行職務。
中    華    民    國   100    年    5     月    10    日
                    刑事第九庭    法      官  黃齡玉
以上正本證明與原本無異。
如不服本判決應於收受判決後10日內向本院提出上訴書狀，並應
敘述具體理由；其未敘述上訴理由者，應於上訴期間屆滿後20日
內向本院補提理由書（均須按他造當事人之人數附繕本）「切勿
逕送上級法院」。
告訴人或被害人對於判決如有不服具備理由請求檢察官上訴者，
其上訴期間之計算係以檢察官收受判決正本之日期為準。
中    華    民    國    10    年    5     月    10    日
                                      書記官  李噯靜
附錄本案論罪科刑法條全文：
中華民國刑法第320條
（普通竊盜罪、竊佔罪）
意圖為自己或第三人不法之所有，而竊取他人之動產者，為竊盜
罪，處5  年以下有期徒刑、拘役或 5 百元以下罰金。
意圖為自己或第三人不法之利益，而竊佔他人之不動產者，依前
項之規定處斷。
前二項之未遂犯罰之。